臺灣高等法院高雄分院刑事判決
111年度上訴字第665號
上  訴  人  
即  被  告  陳佳榮




選任辯護人  陳雅娟律師（法扶）
上列上訴人因違反毒品危害防制條例案件，不服臺灣高雄地方法
院110年度訴字第876號，中華民國111年5月25日第一審判決（起
訴案號：臺灣高雄地方檢察署110年度偵字第20010號、110年度
偵字第21713號、110年度偵字第24846號、110年度偵字第27225
號）關於量刑部分，提起上訴，本院判決如下：
    主  文
上訴駁回。
    理  由
一、程序事項
    依刑事訴訟法第348 條第3 項規定，若明示僅就科刑事項上
     訴，法院就不需再審查原審所認定之犯罪事實或沒收，僅
    需調查量刑之事證（刑法第57條各款及加重減輕事由），踐
    行量刑之辯論，以作為論述原判決量刑是否妥適的判斷基礎
    。本件上訴人即被告明示只對原判決科刑事項提起上訴，本
    院乃就原判決量刑妥適與否進行審判，至於原審所認定之犯
    罪事實、所犯罪名及沒收，均不在本件之審判範圍。
二、量刑前提
　　本案據以審查量刑之原判決所認定犯罪事實、所犯罪名及刑
    罰減輕事由與科刑衡量，簡述如下：
(一)犯罪事實—
　  被告意圖營利，基於販賣第二級毒品之犯意，先於民國109年
    10月1日10時許，持手機以LINE與蔡宗誠聯繫交易甲基安非他
    命，於同日11時30分許，在被告高雄市○○區○○○路000號7樓
    住處，以新臺幣(下同)32,000元販賣甲基安非他命予蔡宗誠
    。復於同月8日22時許，以同上方式約定以35,000元交易，
    於同日23時許在上址，由蔡宗誠先付現金21,500元予而購得
    甲基安非他命，嗣再將餘款13,500元匯入被告指定帳戶。又
    於110年6月27日13時許，以同上方式與馬碩鴻聯絡交易甲基安
    非他命，於同日17時20分許，在上址樓下之超商外，以3,00
    0元販賣甲基安非他命予馬碩鴻。
(二)罪名刑罰—　　
　  核被告所為，均係犯毒品危害防制條例第4條第2項之販賣第
    二級毒品罪。被告持有第二級毒品之低度行為，為其販賣第
    二級毒品之高度行為所吸收，俱不另論罪。被告前開三罪，
    犯意各別，行為互殊，應分論併罰。被告就上述三罪均於偵
    查（偵一卷第137頁及偵三卷第100頁）、原審及本院自白犯
    行，皆應依毒品危害防制條例第17條第2項規定減輕其刑。
    至被告固供稱其毒品上游為盧崑明，然因被告並未提供盧崑
    明涉犯販賣毒品之明確事證，致警方未能查緝到案乙情，此
    有高雄市政府警察局三民第一分局111年2月16日函可參，自
    無從適用同條例第17條第1項之減免其刑規定。
(三)原審量刑—
　  被告前有販賣第二級毒品之前科，明知甲基安非他命對身心
    之危害，一旦上癮即極難戒除，卻無視國家杜絕毒品犯罪之
    禁令，再度販賣甲基安非他命予蔡宗誠、馬碩鴻，使其二人
    對毒品更加依賴、成癮，戕害他人健康，足見被告法敵對意
    識非輕，所為實應非難；惟念及被告犯後態度尚佳；兼衡被
    告之犯罪動機、目的、手段、販賣金額、對象、數量、所獲
    利益，及其智識程度、家庭經濟生活狀況等一切情狀，分別
    量處有期徒刑5年8月、5年10月及5年4月。再審酌被告所犯
    三罪之罪質相同、犯罪時間間隔、總體法益侵害性，而定應
    執行有期徒刑6年10月。
三、駁回理由　　
(一)上訴意旨—
　  被告上訴意旨以：被告所販賣甲基安非他命，皆為同儕內固
    定之對象，2次為蔡宗誠、1次為馬碩鴻，其對象並未擴及同
    儕圈外之人，且所販賣之數量及金額屬零星小額，主觀惡性
    或毒品擴散之危害，與中、大盤商藉販毒獲取暴利相較顯然
    較低，犯罪情節並非重大，況被告主觀動機並非牟取暴利，
    而是從中賺取些許毒品以供自己施用，且罹患免疫不全病毒
    惡疾，宣告刑或執行刑應有再予減輕之餘地；原判決復未參
    酌被告客觀犯行及所侵害之法益，加以考量其犯行是否有顯
    可憫恕之處，而未依刑法第59條規定酌量減輕其刑，亦有未
    妥等語，據以指摘原判決量刑不當。
(二)駁回說明—
　㈠刑法第59條的酌減其刑，必須犯罪另有特殊原因或情狀，在
    客觀上足以引起一般同情，而確可憫恕者，認為即使宣告法
    定低度刑期，仍嫌過重，或因立法至嚴，確有情輕法重的情
    形，始有其適用。被告於101年間已因販賣第二級毒品犯行
    ，經判決應執行有期徒刑6年8月確定，此有臺灣高等法院被
    告前案紀錄表可憑，又所稱販賣數量、金額、動機、對象等
    各情，原審於量刑時已詳加審酌，難認有犯罪情狀顯可憫恕
    之情節；又被告本件犯行均已依毒品危害防制條例第17條第
    2項規定減輕其刑，已無科以最低度刑仍嫌過重之情事，均
    與酌減之要件不合，自無刑法第59條規定之適用。
　㈡原判決就被告三罪依偵審中自白減刑後，再依各罪之犯罪情
    節、販毒金額等具體情狀而為量刑，已斟酌刑法第57條各款
    所列情狀加以裁量，所量處之宣告刑，均稱允當，在本院雖
    提出其罹患惡疾之證明，並不影響原審妥適之量刑；又數罪
    併罰，如以累加之方式定刑，處罰刑度超過其行為之不法內
    涵，乃違反罪責原則，原判決以販賣對象僅為2人，販賣期
    間集中且非長，出於相同動機而侵害同一法益，加重效應不
    大；又牟取總計7萬元之不法利益、模式單純且零星等整體
    犯罪之非難評價，所為定刑亦無不當。被告上訴意旨指摘科
    刑過重，應再予減輕，並無理由，應予駁回。
據上論結，應依刑事訴訟法第368 條，判決如主文。
本案經檢察官簡弓皓提起公訴，檢察官孫小玲到庭執行職務。
中　　華　　民　　國　　111 　年　　10　　月　　11　　日
                  刑事第四庭    審判長法  官  黃建榮
                                      法  官  李嘉興
                                      法  官  陳君杰
以上正本證明與原本無異。
如不服本判決應於收受本判決後20日內向本院提出上訴書狀，其
未敘述上訴理由者，並得於提起上訴後20日內向本院補提理由書
狀（均須按他造當事人之人數附繕本）「切勿逕送上級法院」。
中　　華　　民　　國　　111 　年　　10　　月　　11　　日
　　　　　　　　　　　　　　　　　　　書記官　盧雅婷　　
附錄本判決論罪科刑法條：
毒品危害防制條例第4條第2項
製造、運輸、販賣第二級毒品者，處無期徒刑或十年以上有期徒
刑，得併科新臺幣一千五百萬元以下罰金。